臺灣高雄地方法院刑事判決　　　　　　　99年度重訴字第36號
公　訴　人　臺灣高雄地方法院檢察署檢察官
被　　　告　施天順
選任辯護人　周村來律師
　　　　　　周元培律師
上列被告因毒品危害防制條例案件，經檢察官提起公訴（98年度
偵字第886號），本院判決如下：
    主  文
施天順共同運輸第一級毒品，累犯，處無期徒刑，褫奪公權終身
。扣案之第一級毒品海洛因貳包（合計淨重壹仟貳佰肆拾壹點壹
玖公克，純質淨重捌佰伍拾陸點壹柒公克）均沒收銷毀之，另扣
案包裹上開海洛因用之包裝袋貳個、金屬模具貳組均沒收。
    事  實
一、施天順前於民國87年間因販賣毒品案件，經臺灣高等法院高
    雄分院判處有期徒刑8 年確定，於91年5 月30日假釋出監付
    保護管束，並於95年2 月8 日假釋期滿未經撤銷而視為執行
    完畢。詎猶不知悔改，明知海洛因係毒品危害防制條例第2
    條第2 項第1 款所列之第一級毒品，不得製造、運輸、販賣
    或轉讓，亦係行政院依懲治走私條例第2 條第4 項授權公告
    甲類第4 款管制進出口物品，未經許可不得運輸，亦不得私
    運進口，竟與真實姓名年籍均不詳，綽號「金德」之男子，
    共同基於運輸第一級毒品及私運管制物品進口之犯意聯絡與
    行為分擔，擬由「金德」自大陸地區以包裹夾藏海洛因方式
    經由航空快遞運輸海洛因進入臺灣，並由在台之施天順接應
    收受該批海洛因，施天順則提供不知情友人李文生（業經臺
    灣桃園地方法院檢察署另為不起訴處分）位於高雄市○○區
    ○○路31-1號之「明昆鐵工廠」地址及以第三人吳志強名義
    所申設0000000000號行動電話門號號碼予「金德」，作為海
    洛因包裹寄送收件址及收件聯絡電話，同時冒用第三人林益
    元名義作為收件人，以掩護上開運輸毒品犯行，避免自身遭
    查緝，二人謀議既定，「金德」隨即將毛重各為719 公克、
    576 公克之粉塊狀海洛因2 包分別夾藏於金屬模具內，於97
    年12月20日某時委由不知情快遞業者即「登鵬快遞有限公司
    」（下稱「登鵬快遞公司」）自大陸地區珠海金山城某處以
    航空快遞方式寄往臺灣，嗣「登鵬快遞公司」將上開夾藏毛
    重719 公克海洛因之金屬模具包裹託交「長榮航空股份有限
    公司」（下稱「長榮航空公司」）BR806 號班機進行運送（
    貨物提單號碼000-00000000/597M0912 號），另將上開夾藏
    毛重576 公克海洛因之金屬模具包裹託交「復興航空股份有
    限公司」（下稱「復興航空公司」）GE356 號班機進行運送
    （貨物提單號碼000-00000000/5 97M0913號），並均於同年
    12月21日晚間先後運抵臺灣桃園國際機場完成報關，嗣經內
    政部警政署航空警察局安全檢察隊於同日晚間在該機場長榮
    快遞倉進口專區執行班機貨物X 光檢察勤務時，察覺上開包
    裹有異，經會同財政部台北關稅局人員開箱查驗後，當場查
    獲金屬模具內所夾藏之海洛因，警方為追查上開海洛因來源
    ，遂於翌日下午1 時30分許以「駿翔快遞公司」名義，撥打
    包裹收件聯絡電話即行動電話門號0000000000號聯絡收件人
    ，經施天順接聽並指示警方將包裹送至「明昆鐵工廠」後，
    警方遂喬裝為快遞公司送貨人員，於同日下午2 時20分許將
    上開快遞包裹運送至「明昆鐵工廠」，擬交予在場之李文生
    簽收，惟因李文生認該包裹之收件人並非其本人而拒絕簽收
    ，經警方再度撥打上開電話聯絡施天順，並告以上情後，施
    天順除再度指示警方將包裹送至「明昆鐵工廠」外，復同時
    差遣不知情之友人陳柏勳前往「明昆鐵工廠」擬收取包裹，
    並另以電話聯絡要求李文生代為簽收，嗣經警方於同日下午
    3 時40分許依施天順指示將上開包裹再次送至「明昆鐵工廠
    」交由李文生簽收後，隨即當場逮捕李文生，並依李文生所
    提供線索循線追查，始悉上情，同時扣得海洛因2 包（合計
    淨重1241.19 公克）及作為夾藏海洛因用途之金屬模具2 組
    等物。
二、案經內政部警政署航空警察局報告臺灣桃園地方法院檢察署
    檢察官呈請臺灣高等法院檢察署檢察長令轉臺灣高雄地方法
    院檢察署檢察官偵查起訴。
    理  由
壹、程序方面：
一、證人李文生警詢筆錄之證據能力：
(一)、按被告以外之人（包括證人、鑑定人、告訴人、被害人及共
    同被告等）於檢察事務官、司法警察官或司法警察調查中所
    為之陳述，與審判中不符時，其先前之陳述具有較可信之特
    別情況，且為證明犯罪事實存否所必要者，得為證據，刑事
    訴訟法第159 條之2 定有明文。所謂「前後陳述不符」之要
    件，應就前後階段之陳述進行整體判斷，以決定其間是否具
    有實質性差異，惟無須針對全部陳述作比較，陳述之一部分
    有不符，亦屬之。所謂「較可信之特別情況」之情形，亦應
    就前後陳述時之各種外部情況進行比較，以資決定何者外部
    情況具有可信性。若陳述係在特別可信之情況下所為，則虛
    偽陳述之危險性即不高，雖係審判外陳述，或未經被告反對
    詰問，仍得承認其有證據能力。所謂「外部情況」之認定，
    如：1.時間之間隔：陳述人先前陳述是在記憶猶新的情況下
    直接作成，一般與事實較相近，事後即可能因記憶減弱或變
    化，致有不清晰或陳述不符之現象發生。2.有意識的迴避：
    由於先前陳述時被告未在場，是陳述人直接面對詢問警員所
    為陳述較為坦然；事後可能因陳述人對被告有所顧忌或同情
    ，因而在被告面前較不願陳述不利被告之事實。3.受外力干
    擾：陳述人單獨面對檢察事務官或司法警察所為之陳述，程
    度上較少會受到強暴、脅迫、詐欺、利誘或收買等外力之影
    響，其陳述較趨於真實。若被告在庭或有其他人員參與旁聽
    時，陳述人可能會本能的作出迴避對被告不利之證述，或因
    不想生事乃虛構事實而為陳述。4.事後串謀：共犯對警察描
    述犯案經過時，因較無時間去編造或杜撰事實，客觀上亦較
    難認與被告間有勾串情事，其陳述具有較可信性。但事後因
    特殊關係，雙方可能因串謀而統一口徑；或事後情況變化，
    兩者從原先敵對關係變成現在友好關係等情形，其陳述即易
    偏離事實而較不可信。法院應斟酌上開因素綜合判斷，亦應
    細究陳述人之問答態度、表情與舉動之變化，此一要件係屬
    訴訟法事實之證明，以自由證明為已足，且應由主張此項證
    據之人證明。惟此僅係確定上開陳述有無證據能力而已，至
    該證據具有證據能力後，其證據力之強弱問題，仍待法院綜
    合全辯論意旨及調查證據所得，依法認定之。
(二)、查證人即李文生於案發後之97年12月22日警詢時，就被告於
    案發前與其接觸交涉經過一節，證述：「上個星期有一天晚
    上8 、9 點左右，施天順有載上述來找我拿毒品貨物的年輕
    人來找我，施天順只有與我聊了一下天，只待了1 、2 分鐘
    就離開，當時他有說『現在大家都很辛苦，進口這個東西可
    以賺錢』，我說『我辛苦原在，不會賺這種錢，你送來我不
    會幫你簽收』」、「我不知道為何施天順自大陸地區進口貨
    物，要以我家為收件地址」、「因為施天順於電話中有跟我
    說，貨是車床要用的模子，你簽收沒有關係，我有跟快遞公
    司說好了」等語，有警詢筆錄可考（見警卷第7 頁暨背面）
    ，然經本院以證人身分傳喚到庭作證後，於99年12月30日審
    理期日則證述：「被告在案發前一星期左右有去我那裡，要
    我幫被告太太的妹妹的房間要估價作隔間，我估算後因為對
    方要殺價，我認為不划算，就沒有打算做，對方就找被告來
    跟我談，我就同意施作，後來距離案發前3 、4 天，被告跟
    我說有包裹要寄到我這裡，說我這邊白天都有人在」、「被
    告於案發前一星期左右，有問我說會不會作模具，我說會是
    會，但因為比較沒有經驗，他是要問我如果會做的話，他想
    要進口模具來做，我在警局要陳述的就是這件事」等語（見
    本院卷第49、51頁），顯與上開警詢過程所述案發前與被告
    接觸交涉內容過程有諸多不符之處，參以證人李文生於警詢
    證述時間相較於本院審理時，距離案發時間較近，理應記憶
    鮮明，觀之上揭警詢筆錄所載，亦未見其於警詢過程未提及
    有記憶不清之情，而證人李文生於本院審理作證時，復未提
    及於接受警詢時有遭警為不當詢問致無法為任意性陳述之情
    形發生，可認其上開警詢證述內容應係基於自由意思而為任
    意性陳述，再佐以證人李文生於偵查時、審理時稱：於97年
    12月22日後（即警詢後）數日，曾經被告家人邀約前往律師
    事務所與被告本人商議本案案情等語（見偵一卷第121 頁、
    本院卷第50頁），可知，證人李文生於警詢後迄至本院審理
    期日出庭作證前之期間內，既與被告有所接觸並商議討論本
    案案情，則其嗣後於本院審理所為證述內容，亦不無受被告
    影響甚或彼此勾串之可能，是以，本院審酌上開各情後，認
    為證人李文生於警詢中之證述內容，理應較本院審理時所為
    證述內容，客觀上應具有較可信之特別情況，又審以該警詢
    證述內容亦屬證明本案犯罪事實存否所必要，是以，揆諸前
    開說明，應認該警詢中之證言具有證據能力。
二、本判決所引用其餘屬傳聞證據部分之證據能力：
    按被告以外之人於審判外之陳述，雖不符刑事訴訟法第159
    條之1 至第159 條之4 之規定，而經當事人於審判程序同意
    作為證據，法院審酌該言詞陳述或書面陳述作成時之情況，
    認為適當者，亦得為證據；又當事人、代理人或辯護人於法
    院調查證據時，知有第159 條第1 項不得為證據之情形，而
    未於言詞辯論終結前聲明異議者，視為有前項之同意，刑事
    訴訟法第159 條第1 項、第159 條之5 分別定有明文。查本
    判決所引用之證據，均已依法踐行調查證據程序，且當事人
    於審判程序亦同意作為證據，而經本院審酌證據資料作成時
    之情況，並無違法不當及證明力明顯過低之瑕疵，亦無依法
    應排除其證據能力之情形，認以之作為證據應屬適當，故自
    有證據能力。
貳、實體方面：
一、訊據被告施天順固坦承曾將李文生所經營「明昆鐵工廠」地
    址，提供予真實姓名年籍不詳之友人即綽號「金德」男子自
    大陸地區經由航空快遞方式寄送物品進入臺灣，嗣「金德」
    寄往李文生處之包裹2 件於運抵臺灣桃園國際機場完成報關
    後，均遭查獲包裹內所裝之金屬模具夾藏海洛因等事實，惟
    矢口否認涉有參與運輸第一級海洛因犯行，辯稱：綽號「金
    德」之男子本為伊之友人，已相識多年，因「金德」常年在
    大陸地區經營泡沫紅茶事業，有意舉家遷居回台，欲先行將
    行李包裹寄至伊位於臺灣之住處暫放，待返台後再自行取回
    行李包裹，惟因伊住處之管理室過於狹小，無多餘空間供暫
    時放置上開包裹，故徵得李文生同意後，伊始提供「明昆鐵
    工廠」地址予「金德」，供「金德」先將行李寄送至該處放
    置，當時「金德」告知包裹所裝物品為衣物，伊係於查獲當
    日經李文生之妻電話告知後，始獲悉該包裹夾藏毒品云云，
    經查：
(一)、「登鵬快遞公司」於97年12月20日某時許，在大陸地區受真
    實姓名年籍不詳之人委託後，將包裹2 件分別轉託「長榮航
    空公司」BR806 號班機（貨物提單號碼000-00000000/597M0
    912 號）、「復興航空公司」GE356 號班機（貨物提單號碼
    000-00000000/597M0913 號）自大陸地區珠海金山城某處以
    航空快遞方式運往臺灣，並於翌日晚間先後運抵桃園國際機
    場完成報關，經內政部警政署航空警察局安全檢察隊於同日
    晚間在該機場長榮快遞倉進口專區執行班機貨物X 光檢察勤
    務時，察覺上開包裹有異，經會同財政部台北關稅局人員開
    箱查驗後，當場查扣金屬模具2 組及其內夾藏之白色粉塊2
    包，經送鑑定後，扣案白色粉塊2 包，均屬含有公告列為毒
    品危害防制條例第2 條第2 項第1 款之第一級毒品海洛因成
    分（合計淨重12 41.19公克，純質淨重856.17公克）等事實
    ，業經證人即耀翔航空貨運公司職員黃貴星證述：本案查獲
    包裹2 件，均是由我們公司接受大陸地區承攬業者委託代理
    報關進口至臺灣等語明確（見偵一卷第30至31頁、第41 至
    42頁），且有卷附登鵬快遞公司收貨單4 聯、航空警察局安
    全檢查隊X 光檢查儀注檢貨物報告表2 紙、進口快遞貨物簡
    易申報單2 紙、扣押貨物收據暨搜索筆錄2 紙、蒐證照片21
    張及法務部調查局濫用藥物實驗室99年1 月22日調科壹字第
    09 8230 03510 號鑑定書1 紙可佐（見偵一卷第11至12頁、
    第22至23頁、第33至36頁、第66頁），當可認定。
(二)、其次，上開包裹2 件均係由被告將友人李文生所經營「明昆
    鐵工廠」地址，以及自己所持用以第三人吳志強名義所申設
    行動電話門號0000000000號號碼提供予「金德」後，再由「
    金德」將上揭地址、行動電話門號填載於「登鵬快遞公司」
    收貨單上以作為包裹收件聯絡資料，並以林益元為收件人託
    交予「登鵬快遞公司」寄送，嗣該包裹運抵臺灣經警方查扣
    後，警方佯以快遞公司名義撥打上開收件電話聯絡時，除由
    被告接聽電話指示將包裹送至「明昆鐵工廠」外，被告復另
    差遣友人陳柏勳前往「明昆鐵工廠」，並經由電話聯絡方式
    要求李文生代為簽收包裹等情，業經被告供承在案，且據證
    人即喬裝為快遞公司送貨人員之員警林貴州於偵查時證述：
    本案查獲時是由我負責送貨，當天我先在駿翔快遞公司撥打
    收件聯絡電話即0000000000號聯絡貨主，被告接聽後要求將
    貨物運送至明昆鐵工廠，但包裹送達後，李文生則以該址並
    無收件人林益元之人，且未受託代收貨物為由而拒絕簽收，
    經我再度撥打上開收件電話聯絡後，被告仍要求將包裹送往
    明昆鐵工廠，經再度遞送包裹至該處時，李文生就從屋內出
    來簽收貨物等語（見偵一卷第89頁），以及證人李文生於97
    年12月22日警詢時證述：案發當日快遞公司送包裹到我所經
    營之明昆鐵工廠時，送貨人員問我林益元是否在家，有貨物
    要簽收，我告訴他沒有這個人，所以我不願意簽收，送貨人
    員有問我送貨地址是否正確，是否有人交代簽收該貨物，我
    說沒有，然後送貨人員就離開，接著過了半小時左右，有一
    名年輕人說要來領貨，我告訴他沒有東西，該名年輕人問我
    說不是有快遞公司送貨來，並問我為何沒有簽收貨物，我告
    知上情後，年輕人就撥打電話給被告，被告在電話中告訴我
    說『沒關係，貨你收下來，等一下這個年輕人會來拿』，年
    輕人接著就離開了，約再過15分鐘後，送貨人員再度將貨物
    運送至我工廠，並要我依收件人林益元的名義簽收貨物等語
    明確（見偵一卷第7 頁），並有卷附被告所持用行動電話門
    號0000000000號申設基本資料暨雙向通聯記錄（見偵二卷第
    42頁，本院卷第14頁）、李文生於登鵬快遞公司收貨單投遞
    聯收件人簽名欄所署名『林益元』之簽收紀錄（見偵一卷第
    12頁）可佐，自可認定，是依此情，被告既提供國內收件址
    供「金德」利用航空快遞方式運輸夾藏海洛因之金屬模具包
    裹進入臺灣，復指示不知情之李文生於該包裹送抵後代為簽
    收，並擬於李文生收受該包裹後收取之，則被告確有參與運
    輸海洛因之客觀犯行，至屬明確。
(三)、又被告於案發前曾前往「明昆鐵工廠」處與李文生商議代收
    包裹事宜一節，業為被告所自承，另依證人李文生就雙方接
    洽商議時之過程部分，於97年12月22日警詢時證述：被告於
    案發前一星期之某日晚間8 、9 時許有來找我，被告當時說
    『現在大家都很辛苦，進口這個東西可以賺錢』，我則回應
    被告：『我辛苦原在，不會賺這種錢，你送來我不會幫你簽
    收』等語（見偵一卷第7 頁），於同年12月23日偵訊時復證
    述：被告於案發前一星期跟我談收包裹的事，跟我說他要叫
    人送東西來，有錢可賺，我當時問被告是什麼東西，被告不
    敢講，被告說是作模具的，我說如果是違法的我就不簽，被
    告就離開了等語（見偵一卷第54頁），參以上開證述內容，
    雖均未直接論及渠等商談包裹代收事宜時之全部對話內容，
    然觀之被告經詢及包裹內物品究為何時，未敢明言之情狀，
    此反應與一般託請他人代為簽收包裹貨物時，往往均會同時
    明確告知所簽收包裹之具體內容，俾利代收人得以確認所代
    收之包裹是否有誤之情，已顯異常，再者，佐以證人李文生
    偵查時證稱：我與被告是鄰居，從小就認識（見偵一卷第7
    頁）、及證人即李文生之配偶王美華證述：我們隔壁有一家
    作天線的工廠，我們也常幫他們代收包裹等情（見偵一卷第
    120 頁），除見證人李文生與被告間交情應屬非薄外，其平
    日對於幫忙他人代收包裹一事，亦非排斥，惟依證人李文生
    於商議時回應被告：即令賺錢不易，伊亦不願經由代收該包
    裹之方式獲取利益等語暨當場拒絕代收包裹之情，當可推認
    被告於商議間應有提及包裹物品係涉不法之事，否則依證人
    李文生與被告間情誼、其平日即有為他人代收貨物慣例以及
    可經由為被告代收包裹而獲取利益等情事，若代收包裹無涉
    不法，證人李文生應無當場明示拒絕代收受包裹要求之理；
    況且，依被告於審理時供承：案發當日行動電話門號000000
    0000號、0000000000號均是由我持用，其中門號0000000000
    號我已經用了快10年，至於門號0000000000號是我於案發前
    1 個月所撿到手機內含之晶片卡等語（見本院卷第26頁背面
    、第11 1頁），可知被告平日慣用以作為對外聯絡之行動電
    話門號為0000000000號，至被告提供作為包裹收件聯絡電話
    即行動電話門號0000000000號，則屬來源不明，依此，若被
    告果僅係單純受友人「金德」之託在台代收行李包裹，理應
    提供其平日慣用之行動電話門號以利快遞人員遞送時便於聯
    絡收受包裹，而非提供來源不明、隨時可能遭失主辦理掛失
    停話之行動電話門號作為收件聯絡電話，是依此情，顯見被
    告使用他人名義作為收件聯絡電話，應別有目的，經與前述
    被告未使用自身住址作為包裹收件址而係以李文生所經營的
    鐵工廠地址作為海洛因包裹寄送址，且於獲知包裹送抵鐵工
    廠後，不自行出面收取包裹，卻再委由友人陳柏勳前往領取
    一節，加以對照後，則被告上開行為之目的當係為隱匿自身
    相關資訊之事實，昭然若揭，準此，衡若被告並非知悉包裹
    內夾藏有海洛因之違禁物品，又何需大費周章利用上開方式
    輾轉收取包裹；此外，參以本件所查扣海洛因均係以夾藏於
    金屬模具內之方式進行運送，此與被告於案發前對證人李文
    生所述包裹內物品為模具一節，亦屬相符，足見被告對於「
    金德」所寄送之包裹具體內容，應屬知悉，是以，綜上各情
    ，堪認被告主觀上對於扣案包裹係以金屬模具夾藏第一級毒
    品海洛因作為掩護而進行運送之事實，理應事先知情。
(四)、至被告雖辯稱：伊僅係受大陸地區友人「金德」之託代為收
    受包裹，當時「金德」告知包裹內物品為衣物，伊事先並不
    知悉夾藏有海洛因，且因係其住處管理室狹小無處置放包裹
    ，始央請李文生代收云云，惟：
  1.被告於案發前與李文生商議代收包裹事宜之際，業已提及該
    包裹內裝有金屬模具，另於案發當日經警方將包裹運送至「
    明昆鐵工廠」時，李文生初猶以該址並無收件人林益元及未
    受託代為收受包裹為由，而拒絕簽收，嗣經被告與李文生電
    話聯絡後，李文生始就警方二度遞送之包裹予以簽收等事實
    ，俱如上述，參以證人李文生於警詢復證述：遭查獲當日我
    後來會簽收包裹，是因為被告在電話中跟我講貨是車床要用
    的模子，要我簽收沒關係，他有跟快遞公司說好等語（見偵
    一卷第7 頁背面），可知，被告於案發前及查獲當時對於包
    裹內容並非衣物之情，理應早已知悉，故被告辯稱：「金德
    」僅告知該包裹物品為衣物、褲子，伊對於該包裹內有金屬
    模具、海洛因均非知情云云，顯非屬實；況且，於查獲當日
    經警第1 次遞送包裹遭李文生拒收後，被告除電話聯絡指示
    警方再度將包裹遞送至李文生處外，復同時央請友人陳柏勳
    前往李文生所經營之鐵工廠一節，俱如前述，參以證人李文
    生審理時證述：當天陳柏勳來的目的是要拿取包裹，並非為
    了要確認包裹有無簽收，另我於查獲當天僅有與被告通過一
    次電話，電話中未向被告提到包裹的尺寸及體積大小等語（
    見本院卷第51、52頁）、證人陳柏勳審理時證述：97年12月
    底某日，被告打電話給我說有朋友寄行李回來，問我有沒有
    時間去幫他拿，我說我剛好順路可以去幫他拿，但當我到達
    時，李文生跟我說送貨的人已經走了，我便打電話問被告，
    被告跟我說人走了就算了，接著我就離開了等語（見本院卷
    第57頁），可知，被告獲知包裹運抵之際，於尚未得知該包
    裹外觀及體積大小前，即已派員前往李文生處欲收取包裹，
    則依此節，堪認被告應非無處置放該包裹，此與其所辯：因
    其住處狹小無處置放包裹，始央請李文生代收云云，即生矛
    盾；甚者，依證人即遭冒名作為包裹收件人之林益元證述：
    我於97年9 月問朋友是否認識錢莊的人，經介紹後認識被告
    ，當時被告帶我去楠梓向他朋友借錢，我當時有交出身分證
    及要我簽本票，後來我與被告很少聯絡等語（偵四卷第6頁
    ），佐以被告於審理時所稱：我有介紹林益元給「金德」認
    識，因為「金德」在楠梓地區有做小額放款業務等語（見本
    院卷第111 頁），可知被告曾於97年9 月間介紹林益元向在
    高雄市楠梓區經營地下錢莊之「金德」借款之事實，是以，
    姑且不論被告前稱：「金德」因在大陸經營泡沫紅茶事業而
    滯留大陸多年，僅偶爾返台一節，與上開事實已有出入，即
    令「金德」於案發時除在台經營地下錢莊外，復在大陸地區
    另有經營泡沫紅茶事業，且因該事業經營不善而欲遷居回台
    ，惟其既於97年9 月間即在台灣經營地下錢莊，理應在台灣
    有常住居所及一定程度生活重心，當無輾轉經由被告託請李
    文生代收行李包裹之必要，故被告所辯：扣案包裹係「金德
    」自大陸地區寄回臺灣請其代收云云，亦與常理有違，並非
    足採。
  2.至證人李文生嗣於99年5 月14日偵訊時雖改稱：在案發前4
    、5 天，被告到工廠跟我說要借用工廠地址自大陸寄包裹過
    來，被告說包裹內是衣服、褲子，我想說沒關係，所以就答
    應他，另我於97年12月23日偵訊時所陳述內容，關於作模具
    的部分是指案發前7 、8 天左右被告第一次來找我時，我有
    問他是寄什麼東西，他就不講話，後來說是作模具，接著被
    告於案發前3 、4 天第2 次來找我，才說是寄衣服，另關於
    說有錢可賺部分，則是指被告叫我幫他作工程有錢可賺，當
    時他來找我都是在談作工程的事，後來才講到要代收包裹等
    語（見偵四卷第28、29頁），於本院審理期日復證稱：案發
    前一個星期被告到我工廠是為了要與我商討房間隔間工程議
    價事宜，當時被告還有問我是否會作模具，準備進口來作，
    至於代收包裹部分，被告則是於案發前3 、4 天左右才跟我
    提到，並說包裹內物品是衣服，並沒有提到金屬模具，我當
    時有同意為被告代收包裹等語（見本院卷第49至51頁），審
    之證人李文生上開證述內容，關於被告於案發前與其商議時
    所告知包裹內物品究為金屬模具抑或衣物、所提及金屬模具
    是否另指欲進口施作工程、所稱有錢可賺究指代收包裹抑或
    承作工程以及李文生是否拒絕為被告代收包裹等各節，均與
    其之前警詢、偵查時證述內容有所矛盾，經本院質以上情後
    ，證人李文生雖稱：之前警詢、偵查筆錄所載內容，係因製
    作筆錄之人誤解其意所致云云，惟綜觀證人李文生歷次接受
    詢（訊）問內容，其於本案查獲當日即97年12月22日接受警
    察詢問以及97年12月23日、98年7 月16日先後接受檢察官訊
    問時，除均明確證稱被告於案發前所告知之包裹物品為模具
    外，均未提及包裹內含有衣物、欲進口模具施作等事，迄至
    99年5 月14日第4 次接受偵訊時，始變異前詞而改稱上情，
    設若證人李文生嗣後改口之詞為真，則何以其於距離案發較
    近時間之3 次接受詢問時均未提及上情，又若其稱因製作筆
    錄之人誤解其意而致筆錄記載內容失真，則何以於異時異地
    分由警方、檢察官所詢問製作之筆錄均巧至誤解其意而為相
    同記載，況且，上揭警詢、偵訊筆錄於製作完畢後均經提示
    予證人李文生確認後簽名，有前開歷次警詢、偵訊筆錄可稽
    ，假若該等筆錄確有誤解其意之記載，則於詢（訊）問結束
    經提示筆錄供確認後，李文生又何以簽名於其上而未提出異
    議要求更正，甚者，衡若被告於案發前告知李文生請託簽收
    包裹內物品僅係衣物、所稱模具係指為渠等商議進口模具施
    作，則李文生於警詢、偵訊時所稱『我辛苦原在，不會賺這
    種錢，你送來我不會幫你簽收』、『如果是違法的我就不簽
    』等語，又指何事，凡此諸情，均徵證人李文生稱前開警詢
    、偵訊筆錄記載有誤云云，應非屬實，此外，審之被告、證
    人李文生均自承於上開警詢、偵訊結束後迄至本院審理期日
    前，業已先行於律師事務所接觸見面商討案情之情，已如前
    述，故證人李文生於嗣後偵訊、審理時改稱之證述內容，亦
    不無受被告影響甚或彼此勾串之可能；另就前述案發當日被
    告央請陳柏勳前往李文生住處之目的究係向李文生收取包裹
    抑或代為簽收包裹一節，證人陳柏勳於本院審理時雖復改稱
    ：當時被告僅是要我去簽收貨物，簽收完後就放在李文生處
    ，沒有要我將貨物取走云云（見本院卷第58頁），惟此等證
    述內容除與其自身於同次審理期日所為證述內容不符外，復
    與證人李文生上開審理時證述有所出入，因之，本院認證人
    李文生、陳柏勳嗣後改稱之詞，均非可採，不足採為有利於
    被告之憑據。
(五)、綜上所述，被告所辯各節，均非可採，本件被告共同運輸第
    一級毒品犯行，事證明確，應予依法論科。
二、論罪科刑：
(一)、查海洛因為毒品危害防制條例第2 條第2 項第1 款所列之第
    一級毒品，且係行政院依懲治走私條例第2 條第3 項規定公
    告之「管制物品項目及其數額」甲項第4 款所列管制進出口
    之物品，不限其數額，均不得私運進口及運輸。再懲治走私
    條例第2 條第1 項所謂私運管制物品進口，係指由國外或自
    大陸地區私運管制物品，進入臺灣地區而言；輸入之既遂與
    未遂，又以是否已進入國界為標準；而運輸毒品罪祇以所運
    輸之毒品已實施運送為已足，並非以運抵目的地為犯罪完成
    之要件，區別該罪既遂或未遂，應以已否起運為準，既已起
    運，構成該罪之輸送行為即已完成，不以抵達目的地為既遂
    條件（參見最高法院95年度臺上字第298 號判決意旨）。查
    ，本案夾藏海洛因之包裹2 件雖均未依被告之犯罪計畫寄送
    至原訂目的地即李文生處，惟既已運抵臺灣桃園國際機場完
    成通關，並進入我國領域內，被告私運管制物品毒品海洛因
    進口及運輸毒品海洛因之行為皆已經完成，即屬既遂。核被
    告所為，係犯毒品危害防制條例第4 條第1 項之運輸第一級
    毒品罪及懲治走私條例第2 條第1 項之私運管制物品進口罪
    。被告所犯上開2 罪，係基於單一之運輸及私運管制物品海
    洛因之犯意，將所欲運輸入境之海洛因2 包分別夾藏於金屬
    模具包裹內，再委由不知情之快遞業者登鵬快遞公司自大陸
    地區珠海金山城某處以航空快遞方式寄往臺灣，並經登鵬快
    遞公司分別託交長榮航空公司班機、復興航空公司班機於同
    日運送抵台，係於密接之時間實施，並侵害同一國家法益，
    各行為間之獨立性極為薄弱，依一般社會健全觀念，難以強
    行分開，在刑法評價上，以視為數個舉動之接續施行，合為
    包括之一行為予以評價，應論以接續犯之單純一罪。被告與
    大陸地區真實姓名年籍不詳綽號「金德」之成年男子間，就
    上揭犯行均具有犯意聯絡及行為分擔，應論以共同正犯。又
    被告以一運輸、私運行為同時觸犯毒品危害防制條例第4 條
    第1 項之運輸第一級毒品罪、懲治走私條例第2 條第1 項之
    私運管制物品進口罪，為想像競合犯，應依刑法第55條規定
    ，從一重之毒品危害防制條例第4 條第1 項之運輸第一級毒
    品罪處斷。另被告曾受上揭事實欄所載罪刑宣告及刑之執行
    完畢情形等情，有臺灣高等法院被告前案紀錄表附卷可參，
    其於有期徒刑執行完畢後5 年內故意再犯本件無期徒刑以上
    之罪，依刑法第47條第1 項之規定固應論以累犯，惟因運輸
    第一級毒品罪之法定本刑為死刑、無期徒刑，依法不得加重
    其刑。爰審酌第一級毒品海洛因具有成癮性、濫用性及對社
    會危害性，毒品犯罪不僅為萬國公罪，亦為我國法制所嚴禁
    ，毒品流通、濫用對於個人、社會、國家之禍害，暨相關犯
    罪之處罰，亦經各類教育、媒體傳播宣導多年，理應為一般
    人所知悉，而被告有前述構成累犯之販賣毒品前科，經判處
    有期徒刑8 年，甫於95年間執行完畢，有臺灣高等法院被告
    前案紀錄表在卷可佐（見本院卷第121 至122 頁），其歷此
    重罰，理應對於毒品對於社會治安及國民身心健康危害程度
    更為瞭解，惟其出監未久，正值壯年，不思以正途謀生，為
    圖一己私利，依舊無視於國家防制毒品危害之禁令，竟由原
    先販賣毒品行為更進而轉為直接自海外運輸海洛因毒品入境
    臺灣，顯見前揭有期徒刑之重罰已難以對其發生警惕改過之
    效，自應從重量刑，與社會永久隔離，方符法治，甚且，依
    前所述，其於本案偵審期間內復利用與證人李文生私自接觸
    之機會，企圖誤導證人李文生證述內容干擾訴訟，絲毫未見
    悔改之意，衡諸社會一般人客觀標準，難邀憫恕，不宜引用
    刑法第59條酌量減輕，另衡以本件所查獲私運毒品海洛因數
    量淨重達1241.19 公克（純質淨重856.17公克），倘若非已
    遭警監控而流入市面，將必造成毒品氾濫，戕害他人之身心
    發展，且足以使購買而施用者導致精神障礙、性格異常，甚
    至造成生命危險之生理成癮性及心理依賴性，戕害國民身心
    健康匪淺，暨兼衡被告之犯罪動機、目的、手段、素行、智
    識程度及犯後態度等一切情狀，量處無期徒刑，併依刑法第
    37條第1 項之規定宣告褫奪公權終身，以示懲儆。
(二)、沒收部分：
  1.按查獲之第一、二級毒品及專供製造或施用第一、二級毒品
    之器具，不問屬於犯人與否，均沒收銷燬之，毒品危害防制
    條例第18條第1 項前段定有明文。查本案扣案白色粉塊2 包
    ，經鑑定後，均屬含有公告列為毒品危害防制條例第2 條第
    2 項第1 款之第一級毒品海洛因成分（合計淨重1241.19 公
    克，純質淨重856.17公克），俱如前述，是依上開規定，不
    問屬於犯人與否，自均應宣告沒收銷毀，至鑑驗耗損部分，
    既已驗畢用罄滅失，自不另諭知沒收銷燬。
  2.次按毒品危害防制條例第19條第1 項有關沒收之規定，係刑
    法第38條第1 項第2 款、第3 項之特別規定，採義務沒收主
    義，故供犯該項所列之罪所用之物，如屬於犯人所有，即應
    沒收，並不以專供犯罪之用為限（參見最高法院90年度台非
    字第59號判決意旨）；又刑法第38條第3 項係規定「犯人」
    所有供犯罪所用之物，得宣告沒收，並非規定屬「被告」所
    有之物，始得宣告沒收，而共同正犯於意思聯絡範圍內，組
    成一共犯團體，團體中之任何成員均為「犯人」，供犯罪所
    用之物，只要屬於「犯人」所有，均得宣告沒收，不以必屬
    於本件被告所有者為限（參照最高法院92年度臺上字第787
    號判決意旨），此即刑法學理上「共犯連帶沒收」理論，是
    數人共同犯罪之情形時，就因犯罪依法沒收之物，不論究係
    為共犯何人所有，就各共犯之判決均應宣告沒收之從刑至明
    。查扣案包裹海洛因之包裝袋2 個，均具有防止毒品裸露、
    逸出、潮濕及便於攜帶運輸毒品之功用，且依卷附鑑定報告
    書所載，該等包裝袋空包裝總重為56.87 公克，是扣案海洛
    因既得與包裝袋個別秤重，顯見該包裝袋並非不可與包裹其
    內之海洛因析離，應屬供被告及共犯「金德」運輸第一級毒
    品海洛因所用之物；另扣案金屬模具2 組，係被告及共犯「
    金德」作為夾藏海洛因毒品以掩飾其運輸毒品犯行，亦屬供
    犯罪所用之物，上開包裝袋、金屬模具復均屬共犯「金德」
    於大陸地區寄送包裝包裹時所提供，衡以該等物品尚非特殊
    難以取得之物，且本件查獲毒品數量龐大，投入成本甚鉅，
    運毒集團應係經縝密籌劃後始實行本件犯行，衡情應不會使
    用他人之物作用犯罪工具，以免橫生枝節，是以，堪認該等
    物品應係共犯即「金德」所有無疑，因之，揆之前開最高法
    院判決意旨及說明，仍應均依毒品危害防制條例第19條第1
    項前段之規定，在被告主文從刑下均宣告沒收之。
據上論斷，應依刑事訴訟法第299 條第1 項前段，毒品危害防制
條例第4 條第1 項、第18條第1 項前段、第19條第1 項，懲治走
私條例第2 條第1 項、第11條，刑法第11條、第28條、第55條、
第47條、第65條、第37條第1項，判決如主文。
本案經檢察官鄧藤墩到庭執行職務。
中    華    民    國     100    年    4    月    28   日
                  刑事第十八庭  審判長法  官  黃宗揚
                                      法  官  高瑞聰
                                      法  官  鄭子文
以上正本證明與原本無異。
如不服本判決應於收受判決後10日內向本院提出上訴書狀，並應
敘述具體理由。其未敘述上訴理由者，應於上訴期間屆滿後20日
內向本院補提理由書(均須按他造當事人之人數附繕本)「切勿逕
送上級法院」。
中    華    民    國     100    年    4    月    28   日
                                      書記官  王立山
附錄本案論罪科刑法條：
毒品危害防制條例第4條
製造、運輸、販賣第一級毒品者，處死刑或無期徒刑；處無期徒
刑者，得併科新臺幣 1 千萬元以下罰金。
製造、運輸、販賣第二級毒品者，處無期徒刑或7 年以上有期徒
刑，得併科新臺幣7 百萬元以下罰金。
製造、運輸、販賣第三級毒品者，處5 年以上有期徒刑，得併科
新臺幣5 百萬元以下罰金。
製造、運輸、販賣第四級毒品者，處3 年以上10年以下有期徒刑
，得併科新臺幣3 百萬元以下罰金。
製造、運輸、販賣專供製造或施用毒品之器具者，處1 年以上7
年以下有期徒刑，得併科新臺幣1 百萬元以下罰金。
前五項之未遂犯罰之。